【裁判字號】    95,訴,550
【裁判日期】    950524
【裁判案由】    損害賠償
【裁判全文】
臺灣臺中地方法院民事判決  95年度訴字第550號
原      告  乙○○
訴訟代理人  甲○○
被      告  丙○○
當事人間因請求損害賠償事件，本院於中華民國95年5月10日言
詞辯論終結，判決如下：
    主  文
被告應給付原告新臺幣貳拾肆萬陸仟參佰伍拾元，及自民國九十
五年三月十七日起至清償日止，按週年利率百分之五計算之利息
。
原告其餘之訴駁回。
訴訟費用由被告負擔百分之四十五，餘由原告負擔。
本判決第一項原告勝訴部分，得假執行；但被告如以新臺幣貳拾
肆萬陸仟參佰伍拾元為原告供擔保後，得免為假執行。
原告其餘假執行之聲請駁回。
    事實及理由
壹、程序方面:
  一、按原告於判決確定前，得撤回訴之全部或一部。但被告已
      為本案之言詞辯論者，應得其同意。訴之撤回應以書狀為
      之。但於期日，得以言詞向法院或受命法官為之。以言詞
      所為訴之撤回，應記載於筆錄，如他造不在場，應將筆錄
      送達。民事訴訟法第262條第1、2、3項定有明文。本件原
      告於起訴時係列丙○○、丁○○為共同被告，嗣原告於95
      年3月24 日言詞辯論期日，當庭以言詞撤回對丁○○之起
      訴，並經記載於筆錄，揆諸前揭法條規定，應予准許。
  二、按訴狀送達後，原告不得將原訴變更或追加。但擴張或減
      縮應受判決事項之聲明者，不在此限。民事訴訟法第255
      條第1項第3款定有明文。又按原告於判決確定前，得撤回
      訴之全部或一部。但被告已為本案之言詞辯論者，應得其
      同意。訴之撤回應以書狀為之。但於期日，得以言詞向法
      院或受命法官為之。以言詞所為訴之撤回，應記載於筆錄
      ，如他造不在場，應將筆錄送達。訴之撤回，被告於期日
      到場，未為同意與否之表示者，自該期日起；其未於期日
      到場或係以書狀撤回者，自前項筆錄或撤回書狀送達之日
      起，10日內未提出異議者，視為同意撤回。民事訴訟法第
      262條第1項定有明文。查本件原告起訴時，原聲明：「一
      、被告丙○○、丁○○等應共同給付原告乙○○新臺幣 (
      下同)81 萬5,320元，及自起訴狀繕本送達翌日起至清償
      日止，按週年利率5%計算之利息。」嗣於95年3月24日言
      詞辯論期日，原告當庭撤回對被告起訴關於醫療費用扣除
      強制險理賠部分，並經被告丙○○之同意；另原告復於95
      年5月10日當庭撤回對被告起訴關於工作收入減少部分，
      並具狀變更聲明為：「丙○○應給付原告53萬3,317元，
      及自起訴狀繕本送達翌日起至清償日止，按週年利率5%計
      算之利息。」可認係減縮應受判決事項之聲明，揆諸首揭
      規定，亦無不合，應予准許。
貳、兩造聲明及陳述：
  一、原告方面：
    (一)被告於民國94年4月19日上午10時50分許，駕駛車牌號碼
      8Q-3377號自用小客車，經臺中市○○○路由西往東方向
      行駛，途經臺中港路與忠明路口欲左轉忠明路時，理應注
      意駕駛人應遵守燈光號誌及應注意車前狀況，並隨時採取
      必要之安全措施。且依當時情形亦無不能注意之情事，竟
      疏於注意及此，未等待左轉燈號誌指示而貿然行駛，適原
      告騎乘車牌號碼HG6-552號機車，由臺中港路對向駛來，
      行經該處，而與被告所駕之小客車相碰撞，致原告因此受
      有左側股骨開放性骨折、右肘、右拇指挫傷併擦傷、左膝
      挫傷之傷害。
    (二)原告受有下列損害：1.機車修理費用損害2萬3,350元。2.
      扣除申領強制險理賠後之醫療費用3,567元 (計算式: 醫
      療費用8萬4,322元-強制險理賠8萬755元=3,567元)。3.二
      次手術費用開刀拔除鋼釘之支出為9萬元。(計算式: 手術
      費3萬元+看護費9萬元-強制保險理賠3萬=9萬元)。4.交通
      費:6,000 元。5.原告歷此不法傷害，對爾後身體狀況、
      工作事業均產生重大不良之影響，對於精神上造成莫大之
      痛苦，因此請求40萬元之精神慰撫金。
    (三)本件原告係綠燈直行，故原告對於本件事故並無過失。
    (四)爰依民法第184條、第193條、第195條之規定，請求被告
      負侵權行為之損害賠償責任等語，並聲明：1.被告應給付
      原告53萬3,317元，及自起訴狀繕本送達之翌日起至清償
      日止，按年息5%計算之利息。2.願供擔保，請准宣告假執
      行。
  二、被告方面：
    (一)原告應是與有過失。
    (二)原告於拔除鋼釘後應可自行生活，不需看護費用，如需看
      護費，就原告已請領強制險理賠3萬元部分，應予扣除。
    (三)原告請求慰撫金之金額過高
    (四)被告曾給付原告2萬3,000元之部分應予扣除等語，資為抗
      辯。
    (五)並聲明：1.原告之訴及假執行之聲請均駁回。2.如受不利
      判決，請准供擔保免為假執行。
參、兩造不爭執之事實、證據：
  一、原告因車禍受有左側股骨開放性骨折、右肘、右拇指挫傷
      併擦傷、左膝挫傷等傷害。
  二、原告因左側股骨骨折，接受鋼釘內固定手術治療，俟骨折
      癒合後，經澄清綜合醫院拔除鋼釘手術，所需費用為3萬
      元，業據澄清綜合醫院中港分院以澄高字第952263號函復
      本院而附卷可稽，復為被告所不爭執，堪信為真實。
  三、原告所支出之醫療費用8萬4,322元部分，業經向富邦產物
      保險公司申請強制責任險理賠並已受償8萬755元之事實，
      業據原告提出富邦產物保險匯款影本，堪信為真實。原告
      尚可請求3,967元之醫療費用，惟其於言詞辯論中已當庭
      表示捨棄，故就醫療費用之支出，原告不得再為請求。
  四、原告自94年4月19日至94年7月21日因車禍致無法工作，該
      期間仍有工作收入，合計約8萬8,970元，業據第七商銀行
      沙鹿分行以95年4月7日七沙鹿字第2082號函復本院在卷可
      稽，復為被告所不爭執，應屬信實。
  五、原告看護費用，以每日2,000元為計算基礎。另原告自認
      該部分已有申請強制險理賠3萬元在案，自應認為真實。
  六、被告主張曾給付原告2萬3,000元之事實，為原告所不爭執
      ，堪信為真實。
  七、原告支出交通費6,000元，業據原告庭呈訴外人薛金炎自
      營計程車行於95年3月1日開立之交通費收據，復為被告所
      不爭執，堪信為真實。
  八、原告所有車牌號碼HG6552號機車修理費用共2萬3,350元，
      業據原告提出估價單為據，復為被告所不爭執，堪信為真
      實。
肆、兩造爭執事項：
  一、原告就本件車禍之發生是否有過失？
  二、就損害項目及金額部分，原告可否再請求看護費用？原告
      請求之慰撫金是否過高？
伍、本院判斷：
  一、原告就本件車禍之發生是否有過失部分：
    (一)按損害之發生或擴大，被害人與有過失者，法院得減輕賠
      償金額或免除之，民法第217條第1項定有明文。所謂被害
      人與有過失，必須其行為與債務人之行為，為損害之共同
      原因，而其過失行為並為有助成損害發生或擴大之行為者
      ，始屬相當。次按汽車行駛至交岔路口，其行進、轉彎，
      應遵守燈光號誌，道路交通安全規則第102條第1項第1款
      定有明文。
    (二)經查本件兩造就本件事故係因被告駕車未等待左轉燈號誌
      指示而貿然左轉所致乙節，業如前述，而依卷附道路交通
      事故調查報告表及現場照片可知，被告所行駛之交岔路口
      ，設有左轉專用燈，故本件被告倘須左轉，自須等待左轉
      之箭頭綠燈顯示後始得行進左轉，今原告未待左轉號誌燈
      險示即貿然左轉，致與原告之綠燈直行車發生碰撞，則依
      上開道路交通安全規定，實難認原告就本件車禍之發生有
      何過失可言。
  二、就原告請求之項目及金額部分：
      按因故意或過失，不法侵害他人之權利者，負損害賠償責
      任；不法侵害他人之身體或健康者，對於被害人因此喪失
      或減少勞動能力或增加生活上之需要時，應負損害賠償責
      任；不法侵害他人之身體、健康、名譽、自由、信用、隱
      私、貞操，或不法侵害其他人格法益而情節重大者，被害
      人雖非財產上之損害，亦得請求賠償相當之金額，民法第
      184條第1項前段、第193條、第195條規定，分別定有明文
      。又按民法第193條第1項規定: 「不法侵害他人之身體或
      健康者，對於被害人因此喪失或減少勞動能力或增加生活
      上之需要時，應負損害賠償責任」，所稱之增加生活上之
      需要，係指被害人以前並無此需要，因為受侵害，始有支
      付此費用之需要而言。其因身體或健康受不法侵害，需人
      長期看護，就將來應支付之看護費，係屬增加生活上需要
      之費用，加害人固應予以賠償，惟被害人是否確需依賴他
      人長期看護，仍應以最後事實審言詞辯論終結時之事實狀
      況為認定之標準。最高法院著有88年度台上字第1771號判
      例可資參照。本件被告既因過失不法侵害原告之身體及財
      產，自應負侵權行為之損害賠償責任。茲就原告請求賠償
      各項金額有無理由，分述如下：
    (一)交通費用部分：原告因就醫而支出交通費用6,000元，被
      告對該金額之支出及述額均無意見，故原告請求此項金額
      ，自屬有據。
    (二)機車修理費用損害2萬3,350元部分：被告對原告請求此項
      金額並不爭執，且當庭表示同意賠償，故原告請求此項損
      害賠償，自有理由。
    (三)二次手術費用部分：
      原告因左側股骨骨折，接受鋼釘內固定手術治療，俟骨折
      癒合後，經澄清綜合醫院拔除鋼釘手術，所需費用為3萬
      元，業據澄清綜合醫院中港分院以澄高字第952263號函復
      本院而附卷可稽，復為兩造對該金額亦均表示同意，故原
      告此項請求，應予准許。
    (四)看護費用：
      1.原告請求看護費用每月以3萬元計算，3個月共計9萬元
        。查兩造對於原告如須看護每日以2,000元計算乙節，
        並不爭執，則依換算後，倘原告須人看護，每月得請求
        之金額為6萬元，今原告請求每月以3萬元計算，自無不
        可。茲有爭執者，係原告得請求看護之期間為何？查依
        卷附澄清綜合醫院94年4月30日診斷證明書所載，原告
        於「出院後須專人照護3個月」，故原告受傷開刀治療
        後，依醫生指示自有需要僱用看護3個月，則本件原告
        請求被告給付看護費用9萬元，自屬可採。
      2.又原告已自強制汽車責任保險獲得3萬元之理賠，經扣
        減後，本件原告得請求之看護費用為6萬元。
    (五)慰撫金部分: 本件原告主張其受傷嚴重，受有股骨骨折傷
      害，而原告歷此不法傷害，對爾後身體狀況、工作事業等
      ，均產生重大不良之影響，對於精神上造成莫大之痛苦，
      因此請求40萬元之精神慰撫金。被告抗辯原告雖受有前述
      傷害，惟經治療後即可回復健康，並非重大難治之傷害，
      請求之金額過高云云。經查，原告因車禍受有上述傷害既
      為被告所不爭執，復審酌原告原任職第七商業銀行沙鹿分
      行，每月薪資2萬8,700元、原告目前已能正常工作及被告
      為高職畢業，於建材行工作，每月薪資約2萬7,000多元，
      名下有1間公寓及約230萬貸款等情」，本院認原告得請求
      之慰撫金為15萬元，逾此部分之請求，尚屬無據，不應准
      許。
    (六)綜上所述，本件原告所得請求之賠償總額為269,350元（
      6000+23350+30000+60000+150000=269350元）。
  三、承上所述，本件原告所得請求之金額為269,350元，扣除
      兩造所不爭執被告已給付之23000元，本件原告所得請求
      之金額為246,350元。
  四、從而，原告依侵權行為之法律關係，起訴請求被告給付24
      萬6,350元，及自起訴狀繕本送達之翌日即95年3月17日起
      至清償日止，按週年利率5%計算利息，為有理由，應予准
      許，其逾此部分之損害賠償請求，洵屬無據，應予駁回。
  五、本件係所命給付金額，未逾50萬元之判決，爰依職權宣告
      假執行，並依被告之聲請酌定相當擔保金額，宣告免為假
      執行。至原告敗訴部分，其假執行聲請即失所附麗，應併
      予駁回。
陸、據上論結，本件原告之訴為一部有理由，一部無理由，依民
    事訴訟法第79條、第389條第1項第5款、第392條，判決如主
    文。
中    華    民    國    95    年    5     月    24    日
                  民事第三庭    法  官  李 悌 愷
以上正本係照原本作成。
如對本判決上訴，須於判決送達後20日內向本院提出上訴狀。
中    華    民    國    95    年    5     月    25    日
                                書記官


司法院資訊處製作；財團法人民間司法改革基金會備份。
